【裁判字號】    92,自,274
【裁判日期】    921226
【裁判案由】    瀆職等
【裁判全文】
臺灣板橋地方法院刑事判決                          九十二年度自字第二七四號
    自  訴  人  乙○○
    被      告  丁○○
                丙○○
                甲○○
右列被告等因瀆職等案件，經自訴人提起自訴，本院判決如左：
    主  文
本件自訴不受理。
    理  由
壹、自訴意旨如『刑事自訴補提理由狀』〔如附件〕。
貳、按同一案件，經檢察官終結偵查者，不得再行自訴，又不得提起自訴而提起者，
    應諭知不受理之判決，本案起訴時施行有效之刑事訴訟法〔舊〕第三百二十三條
    第一項及第三百三十四條分別定有明文；次按刑法第一百二十五條第一項第三款
    之濫權追訴罪，其所保護者，係公務員對國家服務之忠信規律及國家公務執行之
    公正，雖其犯罪結果，對於私人權益不無影響，然其直接被害者仍為國家法益，
    私人不得提起自訴〔最高法院九十二年度台上字第二二五四決意旨參照〕。又於
    他人刑事被告案內為證人、鑑定人、通譯之人，在審判或偵查時，依法具結而為
    虛偽之陳述，固足使採證錯誤，判斷失平，致司法喪失威信，然此種虛偽之陳述
    ，在他人是否因此被害，尚繫於執行審判或偵查職務之公務員採信其陳述與否而
    定，並非因偽證行為直接或同時受有損害，即與刑事訴訟法〔舊〕第三百十一條
    所稱之被害人並不相當，亦不得提起自訴。末按「湮滅證據為妨害國家之搜索權
    ，私人並非因犯罪而直接被害之人，不得提起自訴。」〔最高法院二十六年度上
    字第一一二一號判例意旨參照〕。
參、本件自訴人乙○○前於民國〔下同〕八十七年十月七日以『被告丙○○於民國八
    十六年七月二十二日，在臺灣板橋地方法院檢察署檢察官就八十六年度偵字第一
    二三九六號朱家賢傷害及毀損案件偵查時，為虛偽之證述稱：伊當時在橋上指揮
    交通，看到告訴人〔指乙○○〕在橋上駕駛，他倒地後，滑行了一段，顯示速度
    很快，後面的機車，才撞到告訴人已倒地的機車，他就馬上煞車，撞到前開機車
    的後車牌處』等情，認被告丙○○涉有偽證罪嫌，向臺灣板橋地方法院檢察署檢
    察官提出告訴，嗣據同署檢察官於八十七年十月二十二日以八十七年度偵字第二
    二一六三號處分不起訴，業據調閱同署八十七年度偵字第二二一六三號卷核閱無
    誤；自訴人提起本件自訴指訴被告丙○○於偵查中作不實之供述〔如附件〕，其
    意旨係指被告丙○○於同署八十六年度偵字第一二三九六號朱家賢傷害及毀損案
    件偵查時，任『證人』而為虛偽之陳述，雖自訴人主張被告丙○○涉刑法第一百
    六十八條偽證、第一百六十五條湮滅刑事證據罪嫌，然本院不受自訴人主張罪名
    之拘束，據附件『刑事自訴補提理由狀』載述意旨，仍認自訴人自訴被告丙○○
    涉偽證犯嫌；自訴事實與前引八十七年度偵字第二二一六三號案為同一案件，既
    經檢察官處分不起訴，即不得提起自訴。自訴人非所訴『偽證』行為直接或同時
    受有損害之人，亦不得提起自訴；又自訴意旨係指被告丁○○涉刑法第一百二十
    五條第一項第三款之濫權追訴，暨與被告丙○○共犯同法第一百六十八條偽證犯
    嫌。所訴上列貳犯嫌，均不得提起自訴，業見前述；末按自訴人自訴被告甲○○
    涉犯刑法第一百六十五條湮滅刑事證據犯嫌，以湮滅證據為妨害國家之搜索權，
    私人並非因犯罪而直接被害之人。所訴右列各罪嫌，均不得提起自訴。依照上開
    說明，爰不經言詞辯論，逕為不受理之判決。
肆、自訴程序是否合法，係以提起自訴時之法律規定為準；其提起時苟為法律所准許
    者，即屬合法之自訴，縱嗣後法律修正，對自訴權另設限制，其合法性亦不因之
    而受影響。又刑事訴訟法施行法第二條：「修正刑事訴訟法施行前，已經開始偵
    查或審判之案件，除有特別規定外，其以後之訴訟程序，應依修正刑事訴訟法終
    結之」，僅係規定修正後之訴訟程序，原則上應依修正刑事訴訟法之規定進行，
    而非否定修正前依舊法所為訴訟程序之效力〔最高法院九十年度台非字第一一八
    號判決意旨參照〕。本件自訴人係於『九十二年八月二十九日』提起本件自訴，
    此有本院收狀戳記足參，援據修正前刑事訴訟法有關規定，將本案審結之。
據上論結，應依修正前刑訴訟法第三百二十三條第一項、第三百三十四條、第三百四
十三條、第三百零七條，判決如主文。
中      華      民      國      九十二    年    十二    月    二十六    日
                                      臺灣板橋地方法院刑事第七庭
                                          審判長法  官  鄭水銓
                                                法  官  侯志融
                    法  官  陳福來
右正本證明與原本無異。
如不服本判決應於送達後十日內向本院提出上訴狀。
                                                書記官  林兆嘉
中      華      民      國      九十二    年    十二    月    二十九    日


司法院資訊處製作；財團法人民間司法改革基金會備份。
